【裁判字號】    91,聲再,356
【裁判日期】    920110
【裁判案由】    聲請再審
【裁判全文】
臺灣高等法院刑事判決                            九十一年度聲再字第三五六號
    再審聲請人  臺灣高等法院檢察署檢察官
    受 判決 人  乙○○  男六.
右列聲請人因受判決人乙○○過失傷害案件，對於本院八十九年度上易字第一七九一
號，中華民國九十一年三月二十八日確定判決（原審案號：臺灣臺北地方法院八十八
年度易字第一○八○號，起訴案號：臺灣臺北地方法院檢察署八十七年偵續一字第三
八○號），聲請再審，本院裁定如左：
    主  文
再審之聲請駁回。
    理  由
一、本件聲請再審意旨詳如附件之再審聲請書內之所載。
二、按有罪、無罪、免訴或不受理之判決確定後，有左列情形之一者，為受判決人之
    不利益，得聲請再審：一、有第四百二十條第一款、第二款、第四款或第五款之
    情形者。二、受無罪或輕於相當之刑之判決，而於訴訟上或訴訟外自白，或發見
    確實之新證據，足認其有應受有罪或重刑判決之犯罪事實者。三、受免訴或不受
    理之判決，而於訴訟上或訴訟外自述，或發見確實之新證據，足認其並無免訴或
    不受理之原因者，刑事訴訟法第四百二十二條定有明文，又無罪之判決確定後，
    如原判決所憑之證物，已證明其為偽造或變造者，為受判決人之不利益，固得聲
    請再審，但刑事訴訟法第四百二十條第二項所謂已證明其為偽造或變造，以經判
    決確定或其刑事訴訟不能開始或續行，非因證據不足者為限之規定，於依同法第
    四百廿二條第一款之聲請再審，應同樣有其適用最高法院六十九年台抗字第一七
    六號判例要旨著有明文，又刑事訴訟法第四百二十二條第二款之發見確實之新證
    據，係指事實審法院於判決前因未經發現，不及調查斟酌，至其後始行發現者而
    言，若判決前已經當事人提出或聲請調查之證據，經原法院捨棄不採者，即非該
    條款所謂發見之新證據，不得據為聲請再審之原因。又該條款所稱之確實新證據
    ，亦係指該項證據之本體在客觀上可認為真實，不須經調查，即足以動搖原判決
    ，使受判決人受不利之裁判者而言，如果證據之真偽尚待調查，即與確實證據之
    意義不符，自不能據為再審之理由，本件聲請人所述之新證據一為三軍總醫院診
    斷證明書證明「左側未顯示開顱手術痕跡」等，惟查本院前開確定判決引用第一
    審之證據及理由，已就告訴人甲○○之指訴及證人鄭均洹、劉昌熾、黃國茂、楊
    育仁、鄭寶釵等人之證述，以及就病歷與相關之鑑定予以調查論述認定，有該判
    決書可稽，且依鑑定意見認右側大腦半球有萎縮的跡象，但左側大腦沒有。上述
    之右大腦萎縮不是水腦症壓所造成，而是與蜘蛛網膜下腔出血的併發症－血管痙
    攣和右大腦腦內血腫有關等情觀之，患者高陳腰悌之腦損傷亦難逕認係被告於八
    十二年十二月十日施行動脈瘤手術時，未予施行水腦症手術，與高陳腰悌之腦損
    傷有何直接因果關係，公訴人逕以該手術（水腦手術）對水腦症是有緩和或治療
    之功效，即直接認被告對於八十二年十二月十日之手術未對高女作腦室分流術雖
    不是高女日後腦部永久性損傷之「惟一」原因，亦非重要原因，但仍係原因之一
    ，及術後高女意識狀態已清醒記載，足認黃某為高女作腦室腹腔分流術而疏未做
    該項手術，致造成高女永久性之腦損傷，即認有過失，然刑法上過失犯，所要求
    之行為人應遵守之注意義務，行為人應注意能注意而未予注意，該注意義務因社
    會各個階層所任之工作、職務、所處地位而有不同之要求，在刑法評價上，所課
    予一個醫師應遵守之注意義務，係一個醫師在所處理之個案上，對於醫師所知之
    病患所顯現之各種症狀，依其職業知識判斷可能係何種病症，而按該種病症應為
    如何之處理、應予何種藥劑、數量是否適當、程序是否正確等等，則該醫師如依
    其所認識之症狀而處理，其處理之程序如果無誤，即可認其並無過失；並非於醫
    師所處理各案上，必要求治癒病人方能認為無過失。本件依證人劉熾昌、鄭均洹
    等二人於偵查中均證稱該病患手術開顱後發現腦壓並不高，故未進行水腦手術等
    情，應認被告業已盡其注意義務，尚難以該病患之後進行水腦手術，情況稍有好
    轉即反推地認被告係違反其注意義務等，已就被告未進行水腦手術等已予調查認
    定為無過失，是聲請人所述提出之新證據一為三軍總醫院診斷證明書證明「左側
    未顯示開顱手術痕跡」等，依該三軍總醫院診斷證明書所載之診斷日期為八十六
    年二月十七日，與本案被告之八十二年十二月十日之手術時間相隔已久，且依該
    三軍總醫院診斷證明書上所載係「右側（有）開顱痕跡，左側未顯示開顱手術痕
    跡」，該三軍總醫院診斷證明書上前開所載是否正確，仍須經過調查，況該診斷
    證明書所載之「左側未顯示開顱手術痕跡」，並無法當然可證明前揭確定判決之
    被告乙○○於八十二年十二月十日之處理有業務過失傷害之情事，此如同前揭確
    定判決卷內之資料顯示於該三軍總醫院診斷證明書所載之診斷日八十六年二月十
    七日前之八十三年八月一日曾由黃金山醫師施行側腦室─腹膜腔分流術一樣─即
    並無法依該診斷證明書所載之「左側未顯示開顱手術痕跡」，即認黃金山醫師有
    業務過失傷害之情事一樣，是依前揭法律之規定及說明，該三軍總醫院診斷證明
    書已難認為係確實之新證據，不得據為聲請再審之原因，雖聲請人之前開聲書認
    法院轉送衛生署為鑑定手術記錄上的體外腦室引流管置放圖，該引流管係插在左
    側是不實之繪圖等，聲請人就此部分並未提出有何前開法律所規定之確定判決等
    證據證明，於法已不合，且就該三軍總醫院診斷證明書部分前曾經聲請人聲請再
    審，經本院以九十一年度聲再字第二二一號裁定認無理由而駁回再審之聲請在案
    ，有該裁定可查，聲請人再以同一原因聲請再審，於法不合，此部分應予駁回，
    聲請人所述之新證據二為臺灣臺北地方法院檢察署八十八年度偵續一字第四七七
    號偽造文書不起訴處分書第六頁第九行「被告乙○○醫師於手術中，根本未針對
    水腦症實施腦室引流動作（或稱手術，體外腦室引流），腦室腹腔分流室（體內
    腦室引流）」，證實被告未做水腦症之治療，是有未治療之過失等，惟查該不起
    訴處分書業經於前揭確定判決之審理時提出，有該不起訴處分書在卷可稽（見八
    十九年度上易字第一七九一號卷第一宗第一○六頁、第一七一頁），揆諸前揭法
    律之規定，該臺灣臺北地方法院檢察署八十八年度偵續一字第四七七號偽造文書
    不起訴處分書並非確實之新證據，況該他個案之不起訴之認定或見解，無從拘束
    本案，亦非本案之新證據，與上開條款所謂發見之新證據不符，亦不足以為動搖
    原判決之憑據，客觀上看不出有何不須經調查，即足以動搖原判決，使受判決人
    受不利之裁判之情形，是揆諸上述法之律之規定及說明，此部分聲請人聲請再審
    為無理由，應予駁回。
三、依刑事訴訟法第四百三十三條、第四百三十四條第一項裁定如主文。
中      華      民      國      九十二   年     一    月       十       日
                              台灣高等法院刑事第十七庭
                                  審判長法  官  許  錦  印
                                        法  官  周  煙  平
                                        法  官許  宗  和
右正本證明與原本無異。
不得抗告。
                                        書記官  廖  艷  莉
中      華      民      國      九十二   年     一    月       十四     日


司法院資訊處製作；財團法人民間司法改革基金會備份。
